臺灣桃園地方法院刑事判決
110年度金訴字第141號
公  訴  人  臺灣桃園地方檢察署檢察官
被      告  楊少安


上列被告因違反洗錢防制法等案件，經檢察官提起公訴（110年
度偵字第11943號），本院判決如下：
    主  文
楊少安幫助犯洗錢防制法第十四條第一項之洗錢罪，累犯，處有
期徒刑肆月，併科罰金新臺幣伍萬元，罰金如易服勞役，以新臺
幣壹仟元折算壹日。
    事  實
一、楊少安依其社會生活經驗，可預見任意將所持用之金融帳戶
    存摺、提款卡及密碼提供予他人使用，足供他人作為實行詐
    欺犯罪後收受被害人匯款，以隱匿犯罪所得、避免查緝之洗
    錢工具，竟基於前開結果發生不違背其本意之幫助洗錢、詐
    欺取財不確定故意，於民國109年7月下旬某日起至同年月28
    日下午2時3分間之某時，在其友人林玉珊當時位於桃園市桃
    園區龍安街之住處，將其所申辦之中國信託商業銀行帳號00
    0000000000號帳戶（下稱中信帳戶）存摺、提款卡及密碼，
    透過林玉珊及林玉珊之友人呂金燕（原名：呂卉萍），提供
    予真實姓名、年籍不詳之詐騙集團成員，容任該人所屬詐騙
    集團使用。
二、嗣該詐騙集團之成員意圖為自己不法所有，基於詐欺取財、
    洗錢之犯意，施用如附表「詐騙方式」欄所示之詐術，致楊
    世嘉陷於錯誤，於如附表「匯款時間」欄所示之時間使用網
    路銀行，將如附表「詐騙金額」欄所示款項（單位均為新臺
    幣），匯款至上開中信帳戶內，再由該詐騙集團之成員將款
    項領出，以此方式製造金流斷點，隱匿詐欺取財犯罪所得之
    去向、所在。
    理  由
一、事實認定
　　訊據被告矢口否認有何幫助詐欺取財、洗錢等犯行，辯稱：
    我是把上開中信帳戶存摺、提款卡放在林玉珊家，且將密碼
    寫在提款卡角落，我沒有提供給詐騙集團等語。經查：
　㈠上開中信帳戶為被告申辦使用乙節，業據被告於偵訊及本院
    審理中均自承，並有上開中信帳戶之帳戶基本資料、存款交
    易明細等在卷可稽（見偵字卷第147頁至第153頁）；而告訴
    人楊世嘉因如附表「詐騙方式」欄所示詐術而陷於錯誤，於
    如附表「匯款時間」欄所示之時間使用網路銀行，將如附表
    「詐騙金額」欄所示款項，匯款至上開中信帳戶內，嗣該等
    款項旋遭領出，此詐欺取財犯罪所得之去向、所在因而遭隱
    匿等情，則據證人即告訴人楊世嘉於警詢中證述明確（見偵
    字卷第79頁至第83頁），且有告訴人之網路銀行轉帳交易明
    細截圖、通訊軟體對話截圖及上述存款交易明細等附卷為憑
    （見偵字卷第149頁、第173頁至第197頁），均先予認定。
    是被告所申辦之上開中信帳戶，確遭詐騙集團之成員用以實
    行詐欺取財、洗錢等犯行甚明。
　㈡證人林玉珊於本院審理中證稱：被告將上開中信帳戶存摺、
    提款卡交給我放在我龍安街住處的桌子抽屜裡，後來呂金燕
    跟我說賣存摺有錢可以賺，被告也知道這件事，但我們2個
    都被他騙了，我們把被告上開中信帳戶之存摺、提款卡交給
    呂金燕，但沒有拿到報酬等語（見本院金訴字卷第118頁至
    第127頁）。證人呂金燕則於本院審理中證稱：林玉珊當時
    有將被告的存摺、提款卡交給我，因為那時候我自己有在賣
    帳戶，林玉珊說他有朋友也要賣，請我幫忙，我們把存摺交
    給一個人，他會給我們錢等語（見本院金訴字卷第163頁至
    第169頁）。證人林玉珊、呂金燕上開所述互核相符，且其2
    人與被告均無冤仇，要無為構陷被告於罪，各冒偽證罪責而
    為虛偽證述之必要，何況其2人所證述將上述被告帳戶資料
    提供予他人之內容，亦可能使自身面臨幫助詐欺取財、洗錢
    等罪之追訴，故認證人林玉珊、呂金燕上開證詞之憑信性甚
    高，應皆屬可採。是被告於上述時間、地點，為賺取報酬，
    而將上開中信帳戶之存摺、提款卡及密碼，透過林玉珊、呂
    金燕提供予真實姓名、年籍不詳之詐騙集團成員一情，已可
    認定。公訴意旨未認定此透過林玉珊、呂金燕交付帳戶資料
    之過程，應予補充，而被告辯稱其未將上述帳戶資料提供予
    他人，則屬卸責之詞，難認可採。
　㈢被告再以上詞為辯，主張他人知悉其提款卡密碼，係因其將
    密碼書寫於提款卡之角落等語。惟金融帳戶提款卡設置密碼
    之目的，係為避免提款卡如因失竊、遺失或其他原因脫離本
    人持有時，取得提款卡之人，若未經原持卡人告知密碼，將
    難以使用該提款卡。而提款卡密碼為存款人利用該提款卡提
    款之唯一途徑，一般人理應將提款卡密碼默記在心，縱因擔
    心忘記密碼，而將密碼書寫於紙張上，亦應與提款卡分開放
    置保管，以防止提款卡不慎遺失或遭竊時遭人冒用之風險。
    被告於本院準備程序中供稱：我曾在永豐餘造紙廠、長榮公
    司工作等語（見本院金訴字卷第91頁），則依其社會生活經
    驗，應知悉上述提款卡與密碼須分別存放之理由，其辯稱將
    密碼書寫於提款卡角落，實已悖於常情。另被告於本院111
    年1月13日審理中經訊問上開中信帳戶提款卡密碼為何，其
    答稱：0000000，我以前所有的都是一樣的號碼等語（見本
    院金訴字卷第173頁至第174頁），則被告已有1年以上之時
    間未使用上開中信帳戶，仍可明確回答該提款卡密碼，實無
    必要再將該密碼書寫於提款卡角落。是以，被告此部分所辯
    顯與常理有違，亦屬無據。
　㈣另時下以人頭帳戶詐騙被害人匯款之行為甚為猖獗，此經媒
    體廣為報導，政府機關及各家金融行庫均一再呼籲民眾應謹
    慎控管已有帳戶，且勿交付個人帳戶以免淪為詐騙者用以匯
    入及提領詐騙所得款項、洗錢之工具，是依一般人之智識及
    社會生活經驗，理應了解妥為保管存摺、提款卡及其密碼，
    以防止被他人冒用之重要性。而一般人申辦金融機構帳戶並
    無特殊開戶限制，僅需備妥身分資料即可開立，幾乎不需支
    出其他成本，且得同時在不同金融機構申請多數存款帳戶使
    用，並無使用他人帳戶之需求，故除非充作犯罪使用，並藉
    此躲避警方追緝，一般正常使用之存款帳戶，並無向他人蒐
    集、租用或購買帳戶資料之必要。又金融帳戶攸關存戶個人
    財產權益之保障，專屬性甚高，衡諸常理，若非與本人有密
    切關係，不可能提供個人帳戶供他人使用，縱有交付個人帳
    戶與他人使用之特殊情形，亦必會先行瞭解他人使用帳戶之
    目的始行提供。而依被告如上所述之社會生活經驗，理應對
    將其所申辦之上開中信帳戶存摺、提款卡及密碼交付予他人
    使用，足供他人作為實行詐欺犯罪後收受被害人匯款，以隱
    匿犯罪所得、避免查緝之洗錢工具等節有所預見。
　㈤被告復於本院審理中供稱：我的卡裡面全部沒有錢等語（見
    本院金訴字卷第175頁），據此可知被告係在將上開中信帳
    戶提供予他人使用並不會蒙受損失之情況下，交付帳戶資料
    予詐騙集團成員，被告應已知悉其於交付後，即失去對該帳
    戶之管領能力，卻仍將帳戶資料予以交付，更可推認被告已
    預見該取得該帳戶資料之人，可任意使用該帳戶作為犯罪工
    具，被告將之交付而容任他人使用，對於他人持以犯罪之事
    實，自不違背其本意，足見被告於交付上開中信帳戶存摺、
    提款卡及密碼時，即具有幫助他人詐欺取財、洗錢之不確定
    故意。
　㈥綜上所述，被告犯行堪以認定，應依法論科。
二、論罪科刑
　㈠刑法上之幫助犯，係對於犯罪與正犯有共同之認識，而以幫
    助之意思，對於正犯資以助力，而未參與實施犯罪之行為者
    而言。被告將其所申辦之中信帳戶存摺、提款卡及密碼，交
    付予詐騙集團成員，供其等犯罪使用，被告所為係基於幫助
    洗錢、詐欺取財之犯意，提供犯罪構成要件以外之助力，為
    洗錢、詐欺取財等罪之幫助犯。是核被告所為，係犯刑法第
    30條第1項前段、第339條第1項、洗錢防制法第2條第2款、
    第14條幫助詐欺取財罪及幫助洗錢罪。另被告以一行為同時
    觸犯上開2罪名，為想像競合犯，應依刑法第55條前段之規
    定，從一重之幫助洗錢罪處斷。
　㈡被告前因施用毒品案件經法院判處有期徒刑，並於106年4月1
    2日執行完畢，此有臺灣高等法院被告前案紀錄表在卷可考
    ，其於有期徒刑執行完畢後，5年內故意再犯本案有期徒刑
    以上之罪，為累犯，且予以加重其刑與罪刑相當原則尚無違
    背，是依刑法第47條第1項規定加重其刑。又被告所為係幫
    助犯，業如前述，是依刑法第30條第2項規定，按正犯之刑
    減輕之，並依刑法第71條第1項規定，先加後減之。
　㈢本院審酌被告提供其申辦之金融帳戶存摺、提款卡及密碼予
    詐騙集團成員使用，助長詐騙財產犯罪風氣，造成無辜民眾
    受騙而蒙受金錢損失，實為當今社會詐欺取財犯罪頻仍之根
    源，且擾亂金融交易往來秩序及社會正常交易安全甚鉅，又
    因被告之幫助洗錢行為，致執法人員難以追查詐騙集團成員
    之真實身分，應予非難，並考量被告犯後未能如實坦承其犯
    行之犯後態度，兼衡被告國中肄業之教育程度、自陳家庭經
    濟狀況小康，及其為本案犯行之動機、目的、手段、本案告
    訴人遭詐欺取財之金額等一切情狀，量處如主文所示之刑，
    並就併科罰金部分，依刑法第42條第3項前段規定，諭知易
    服勞役之折算標準。
三、沒收
　㈠被告提供予詐騙集團成員使用之中信帳戶存摺、提款卡，並
    未扣案，則該等物品是否仍屬被告所有、是否尚存在皆有未
    明，且該帳戶經列管為警示帳戶，應無另作非法用途之虞，
    欠缺刑法上之重要性，為避免開啟助益甚微之沒收或追徵程
    序，過度耗費訴訟資源而無助於目的達成，依刑法第38條之
    2第2項規定，不予宣告沒收或追徵。
　㈡本案雖認定被告為賺取報酬而將帳戶資料提供予詐騙集團成
    員使用，然此經被告否認在卷，而證人呂金燕於本院審理中
    證稱：當時一個帳戶是賣新臺幣（下同）1萬元，該1萬元是
    對方交給我，我再交給林玉珊等語（見本院金訴字卷第168
    頁至第169頁），證人林玉珊則於本院審理中證稱：呂金燕
    說賣本子有錢可以賺，但我沒有拿到報酬等語（見本院金訴
    字卷第122頁至第123頁）。其2人此部分所述，固就林玉珊
    有無取得報酬一事互有出入，惟無論以何人所述為可採，均
    無法證明被告已實際獲取犯罪所得，本院自無從就此對被告
    諭知沒收。
據上論斷，應依刑事訴訟法第299條第1項前段，判決如主文。
本案經檢察官陳書郁提起公訴，檢察官朱秀晴到庭執行職務。
中　　華　　民　　國　　111 　年　　1 　　月　　27　　日
                  刑事第一庭　審判長法　官　鄭吉雄
                                    法  官  陳炫谷
                                    法  官  陳布衣
以上正本證明與原本無異。
如不服本判決應於收受判決後20日內向本院提出上訴書狀，並應
敘述具體理由。其未敘述上訴理由者，應於上訴期間屆滿後20日
內向本院補提理由書(均須按他造當事人之人數附繕本)「切勿逕
送上級法院」。 
 　　　　　　　　　　　　　　　     書記官　黃政偉
中　　華　　民　　國　　111 　年　　1 　　月　　27　　日
附表：
編號 被害人 詐騙方式 匯款時間 詐騙金額  1 楊世嘉（提出告訴） 詐騙集團成員於交友軟體上向楊世嘉佯稱得以投資軟體MetaTrader4投資外匯，並以通訊軟體向楊世嘉表示須將投資款項匯入指定之帳戶 109年7月28日 下午2時3分許 10萬元  2   109年7月28日 下午2時4分許 10萬元  3   109年7月29日 下午2時32分許 10萬元  4   109年7月29日 下午2時33分許 10萬元  
附錄論罪科刑法條全文：
洗錢防制法第2條
本法所稱洗錢，指下列行為：
一、意圖掩飾或隱匿特定犯罪所得來源，或使他人逃避刑事追訴
    ，而移轉或變更特定犯罪所得。
二、掩飾或隱匿特定犯罪所得之本質、來源、去向、所在、所有
    權、處分權或其他權益者。
三、收受、持有或使用他人之特定犯罪所得。
洗錢防制法第14條
有第二條各款所列洗錢行為者，處七年以下有期徒刑，併科新臺
幣五百萬元以下罰金。
前項之未遂犯罰之。
前二項情形，不得科以超過其特定犯罪所定最重本刑之刑。
中華民國刑法第339條
意圖為自己或第三人不法之所有，以詐術使人將本人或第三人之
物交付者，處五年以下有期徒刑、拘役或科或併科五十萬元以下
罰金。
以前項方法得財產上不法之利益或使第三人得之者，亦同。
前二項之未遂犯罰之。